【裁判字號】    98,易,554
【裁判日期】    980626
【裁判案由】    違反入出國及移民法
【裁判全文】
臺灣高雄地方法院刑事判決               98年度易字第554號
公  訴  人  臺灣高雄地方法院檢察署檢察官
被      告  甲○○
上列被告因違反入出國及移民法案件，經檢察官提起公訴（97年
度偵字第25841號），本院判決如下：
    主  文
甲○○無罪。
    理  由
一、公訴意旨略以：被告甲○○因延欠稅捐，經法務部行政執行
    署高雄行政執行處以民國95年3 月27日雄執忠94年緝稅執專
    字第00024616號函限制出境（海）在案，猶基於違反限制出
    境命令之犯意，於97年9 月5 日14時38分許，搭乘「昇逢春
    號」（CT1-3546號）漁船，在行政院海岸巡防署海洋巡防總
    局高雄旗后安檢所報關出海，旋為海巡人員於同日16時35分
    許，在北緯22度48分52秒 、東經120 度07分10秒（距離高
    雄縣永安漁港外海4.2 海浬）處登船查獲，因認被告涉有入
    出國及移民法第74條之受禁止出國處分而出國罪嫌等語。
二、按犯罪事實應依證據認定之，無證據不得認定犯罪事實，又
    不能證明被告犯罪，應諭知無罪之判決；刑事訴訟法第154
    條第2 項及第301 條第1 項分別定有明文。又刑事訴訟法上
    所謂認定犯罪事實之證據，係指足以證明被告確有犯罪行為
    之積極證據而言，該項證據必須適合於被告犯罪事實之認定
    ，始得採為斷罪之資料（最高法院69年台上字第4913號判例
    參照）。又認定不利於被告之事實，須依積極證據，苟積極
    證據不足為不利於被告事實之認定時，即應為有利於被告之
    認定，更不必有何有利之證據；而事實之認定，應憑證據，
    如未能發現相當證據，或證據不足以證明，自不能以推測或
    擬制之方法，以為裁判基礎；另認定犯罪事實所憑之證據，
    雖不以直接證據為限，間接證據亦包括在內，然而無論直接
    或間接證據，其為訴訟上之證明，須於通常一般之人均不致
    有所懷疑，而得確信其為真實之程度者，始得據為有罪之認
    定（最高法院30年上字第816 號、40年台上字第86號、76年
    台上字第4986號判例參照）；亦即若證據資料在經驗科學上
    或論理法則上尚有對被告較為有利之存疑，而無從依其他客
    觀方法排除此項合理之可疑，即不得以此資料作為斷罪之基
    礎，且刑事訴訟制度受「倘有懷疑，即從被告之利益為解釋
    」、「被告應被推定為無罪」之原則所支配，故得為訴訟上
    之證明者，無論為直接或間接證據，須客觀上於一般人均不
    致有所懷疑而達於確信之程度者，始可據為有罪之認定，倘
    其證明尚未達於「確信」之程度，而有合理可疑存在時，即
    難據以為被告不利認定，換言之，在法律判斷上，即不能為
    被告有罪之認定。
三、訊之被告甲○○對於因欠稅經限制出境及出海，且在上開時
    地出海被查獲一事固不諱言，惟堅決否認有何出國之犯行，
    辯稱伊係經報准出海捕魚，並未有出國之行為等語。經查，
    本件公訴意旨認被告涉有上開受禁止出國處分而出國之犯行
    ，無非以證人莊志雄於警詢時之證述，及被告之船員證、法
    務部行政執行署高雄行政執行處函、行政院海岸巡防署海洋
    巡防總局南部地區巡防局第五海岸巡防總隊檢查紀錄表、報
    關簿、高雄市政府漁船執照、船筏出港資料各1 份為其論據
    。惟查，依上開證人莊志雄於警詢中所證述之內容及上開行
    政院海岸巡防署海洋巡防總局南部地區巡防局第五海岸巡防
    總隊檢查紀錄表之記載，本件被告被查獲之地點係在北緯22
    度48分52秒、東經120 度07分10秒，亦即距離高雄縣永安漁
    港外海4.2 海浬處，而我國之主權及於領海、領海之上空、
    海床及其底土，且我國領海為自基線起至其外側十二浬間之
    海域，此中華民國領海及鄰接區法第2 條、第3 條分別定有
    明文，可知在我國海岸基線12浬之內之海域均屬我國之領域
    內；從而，上開被告被查獲之地點既在高雄縣永安漁港外海
    4.2 海浬處，則顯屬於我國領海範圍之內，易言之，被告被
    查獲之地點係在我國領域之內，則本件被告並未有出國之情
    形；此外本件復查無其他之積極之證據，足以證明被告有何
    公訴意旨所稱受禁止出國處分而出國之犯行；核之上開法條
    及判例之意旨，被告上開之犯罪尚屬不能證明，自應為無罪
    之諭知。
據上論斷，應依刑事訴訟法第301 條第1 項，判決如主文。
中    華    民    國    98    年    6     月    26    日
                  刑事第七庭    法  官  林俊寬
以上正本證明與原本無異。
如不服本判決應於收受送達後10日內向本院提出上訴書狀，並應
敘述具體理由；如未敘述上訴理由者，應於上訴期間屆滿後20日
內向本院補提理由書（均須按他造當事人之人數附繕本）「切勿
逕送上級法院」。
中    華    民    國    98    年    6     月    26    日
                                書記官  林香如


司法院資訊處製作；財團法人民間司法改革基金會備份。
